【裁判字號】    98,再易,7
【裁判日期】    990201
【裁判案由】    再審
【裁判全文】
臺灣士林地方法院民事裁定               98年度再易字第7號
再審原告    安抵航空貨運代理有限公司
法定代理人  丙○○
再審被告    正貫貿易股份有限公司
法定代理人  丁○○
            甲○○
            乙○○
上列當事人間給付運費事件，再審原告對於中華民國98年7 月16
日本院98年度再易字第4 號確定判決聲請再審，裁定如下：
    主    文
再審原告之訴駁回。
再審訴訟費用由再審原告負擔。
    理    由
一、解散之公司除因合併、分割或破產而解散外，應行清算，公
    司法第24條定有明文。又股份有限公司之清算，除公司法或
    章程另有規定或股東會另選清算人外，應以董事為清算人；
    公司清算人於執行職務範圍內，為公司負責人，亦為公司法
    第322 條第1 項、第8 條第2 項所明定。本件再審被告業於
    民國96年10月16日解散，有經濟部公司登記資料查詢結果在
    卷可參。又再審被告並無章程另有規定或股東會另選清算人
    情事，依據前開說明，應以全體董事為清算人進行清算，是
    相對人全體董事曾嘉堂、甲○○、乙○○應為再審被告之法
    定清算人，即法定代理人，合先敘明。
二、按再審之訴，法院認無再審理由，判決駁回後，不得以同一
    事由，對於原確定判決或駁回再審之訴之確定判決，更行提
    起再審之訴，民事訴訟法第498 條之1 定有明文。又按再審
    之訴不合法者，法院應以裁定駁回之，民事訴訟法第502 條
    第1項亦定有明文。
三、再審原告之再審意旨略以：
（一）再審原告於民國97年3 月17日提起本院97年度再易字第8
      號再審事件之民事再審訴狀之案號欄之記載為「96年度簡
      上字第179 號」，自係針對本院97年2 月29日宣判之96年
      度簡上字第179 號第二審確定判決提起再審，非對本院96
      年度湖簡字第337 號第一審判決提起再審之聲請至明。而
      再審原告在本院97年度再易字第8 號再審事件之再審起訴
      狀所主張之再審理由，亦係對上開96年度簡上字第179 號
      之確定判決，雖本院97年度再易字第8 號之再審起訴狀之
      再審理由有指摘第一審判決敗訴之理由，實因民事訴訟法
      就第二審程序之進行採續審制，第二審法院就上訴事件為
      本案判決時，對於當事人在第一審所為事實上或法律上之
      陳述，所提出之各項攻擊或防禦方法，均已重為審查，縱
      然本院97年度再易字第8 號之再審起訴狀附帶對96年度湖
      簡字第337 號第一審判決所述之理由加以指摘，然該部分
      亦屬於第二審判決審理之對象，再審原告在本院97年度再
      易字第8 號再審事件提出之再審起訴狀當然亦是對第二審
      判決的指摘，亦合與法律規定。上開理由再審原告於98年
      3 月6 日在本院98年度再易字第4 號再審事件中於98年3
      月6 日提出之民事再審聲請狀，亦加以釋明在案。但本院
      98年度再易字第4 號之再審判決卻認為再審原告是「以一
      狀紙，分別針對本院96年度簡上字第179 號判決及96年度
      湖簡字第337 號第一審判決提起再審，因而以同一案號，
      分別以判決駁回、裁定駁回」為理由而判決駁回再審原告
      之聲請。此為法院應負誤判的責任，即屬於依訴訟資料，
      可認為原判決或裁定，有違背法令之具體事實，有民事訴
      訟法第496 條第1 項第1 款條適用法規顯有錯誤及第2 款
      之判決理由與主文顯有矛盾者。
（二）再審原告認為就97年度再易字第8 號裁定提起再審之聲請
      時所提出之攻擊或防禦方法，再次明確加以解釋是依據民
      事訴訟法第496 條第1 項第13款之當事人發見未經斟酌之
      證物或得使用該證物之規定，係指應作為96年度簡上字第
      179 號第二審判決基礎，而有利於再審原告之索賠帳單的
      電子郵件，未予以斟酌調查。98年度再易字第4 號之判決
      卻以「不論係於本院97年度再易字第8 號前訴訟程序之本
      院96年度簡上字第179 號案件，亦或本件之前訴訟程序之
      本院97年度再易字第8 號案件中均已提出」之理由，僅重
      複敘述97年度再易字第8 號駁回再審之訴裁定理由，卻不
      就再審原告主張上開證物應作為96年度簡上字第179 號第
      二審判決基礎的事由，發見未經斟酌之證物或得使用該證
      物，使再審原告得受有利的判決。再審原告在97年度再易
      字第8 號再審事件及98年度再易4 號再審事件均請求法院
      ，在96年度簡上字第179 號第二審應為判決基礎卻未經斟
      酌之證物，予以斟酌調查之，然本院在97年度再易字第8
      號再審事件裁定及98年度第4 號再審事件判決，兩次均未
      予以斟酌調查，顯有違背法令之具體事實。
（三）聲明：原確定判決廢棄。
四、依據民事訴訟法第496 條，對於確定判決認有該條第1 項第
    1 款至第13款之事由或同條第2 項、第497 條規定之事由得
    提起再審之訴。又依據民事訴訟法第507 條規定，裁定已經
    確定，而有同法第496 條第1 項或第497 條之情形者，得準
    用本編之規定，聲請再審。因此，對於確定判決係提起「再
    審之訴」，而對於確定裁定則係「聲請再審」。本件再審原
    告之再審對象為本院98年度再易字第4 號事件於98年7 月9
    日所為判決，故應為提起再審之訴，再審原告誤引民事訴訟
    法第507 條規定，主張聲請再審，容有誤解，應予以敘明。
五、依據98年度再易字第4 號卷內所附之再審原告提出之再審書
    狀及98年6 月18日之言詞辯論筆錄所載，再審原告對於本院
    97年度再易字第8 號裁定、判決不服聲請再審或提起再審，
    其理由係指摘97年度再易字第8 號裁定、判決有以下之再審
    理由：
（一）本院97年度再易字第8 號再審事件先於98年2 月6 日以民
      事訴訟法第502 條第1 項規定裁定駁回，同一日，又依同
      條第2 項之規定，認上開再審之訴為顯無理由，判決駁回
      之，而有同法第496 條第1 項第1款 之適用法規顯有錯誤
      之再審事由存在。
（二）再審原告於97年度再易字8 號再審事件中已主張本院96年
      度簡上第179 號確定判決，未斟酌再審被告所提出之索賠
      帳單之電子郵件之書證內容，是否與系爭貨物運送有關，
      而有同法第496 條第1 項第13款之當事人發現未經斟酌之
      證物或得使用該證物之再審事由，然本院97年度再易字第
      8 號確定判決，對於有利於再審原告之索賠帳單之電子郵
      件，仍未予斟酌，亦有前開496 條第1 項第13款之當事人
      發現未經斟酌之證物或得使用該證物之再審事由。
六、再審原告在本院98年度再易字第4 號所提出之上開再審理由
    ，經審理後，於98年7 月16日經本院以再審無理由判決駁回
    再審原告之訴。再審原告於98年7 月20日收受上開本院98年
    度再易字第4 號判決，再審原告仍不服上開判決，而於98年
    7 月22日再就本院98年度再易字第4 號再審事件判決提起本
    件再審。再審原告提起本件再審雖未逾民事訴訟法第500 條
    第1 項規定之30日不變期間。惟再審原告仍係爭執本院97年
    度再易字第8 號再審事件先後於98年2 月6 日依據民事訴訟
    法第502 條第1 項規定為駁回裁定駁回及依同條第2 項規定
    為駁回判決，而有同法第496 條第1 項第1 款之適用法規顯
    有錯誤之再審事由存在，而認為本院98年度再審字第4 號判
    決未採納其所述之理由係誤判，另就再審原告提出之電子郵
    件應為96年度簡上字第179 號判決之裁判基礎之證物未經斟
    酌部分，本院98年度再易字第4 號判決採用與97年度再易字
    第8 號裁定駁回再審原告之理由相同，而指摘98年度再審字
    第4 號判決，有適用法規顯有錯誤、判決理由與主文矛盾、
    判決違背法令等再審理由。依據上開所述，再審原告在本件
    所提之再審理由之具體內容，所爭執者仍係與其在98年度再
    易4 號再審事件所爭執之內容相同，顯係以同一事由，對於
    駁回再審之訴之確定判決，更行提起再審之訴。依據首揭之
    規定，再審原告之再審之訴，難謂合法，不能准許，應駁回
    再審原告之再審之訴。
七、依據民事訴訟法第498 之1 條、第502 條第1 項、第78條，
    裁定如主文。
中    華    民    國    99    年    2     月    1     日
                  民事第一庭  審判長法  官  俞慧君
                                    法  官  王本源
                                    法  官  黃珮禎
以上正本證明與原本無異。
本件裁定不得抗告。
中    華    民    國    99    年    2     月    3     日
                                    書記官  蔡東晏

司法院資訊處製作；財團法人民間司法改革基金會備份。
